臺灣高等法院臺南分院民事判決　九十年度訴字第七二號　 Ｋ
　　　原　　　告　丙　○　○
　　　特別代理人　甲　○　○
右當事人間因侵權行為附帶請求損害賠償事件，經本院刑事庭裁定（九十年度交附民
字第二三四號）移送前來，本院判決如左：
    主      文
被告應給付原告新臺幣肆佰陸拾捌萬陸仟伍佰玖拾壹元，及自九十年八月二十八日起
至清償日止，按年息百分之五計算之利息。
原告其餘之訴駁回。
訴訟費用由被告負擔十分之九，餘由原告負擔。
本判決所命給付於原告以新臺幣伍拾萬元為被告供擔保後，得假執行。但被告如於假
執行程序實施前，以新臺幣壹佰伍拾萬元，為原告預供擔保後，得免為假執行。
原告其餘假執行之聲請駁回。
    事      實
甲、原告方面：
一、聲明：求為判決：(一)被告應給付原告新臺幣（下同）四百九十六萬零四百四十二
    元，及自附帶民事訴訟訴狀繕本送達被告翌日起至清償日止，按年息百分之五計
    算之利息。(二)願供擔保聲請宣告假執行。
二、陳述：
　(一)被告於八十九年十月二十八日上午八時五十分許，駕駛自用小客車，沿嘉義市○
　　○路由南往北方向行駛，途經嘉義市○○路與興達路交岔路口，竟疏於注意車前
　　狀況，並超速行駛，致撞及原告所騎乘之ＵＰＰ─六一０號輕型機車之左側車身
　　，原告因而人車倒地，受有挫傷性腦部出血，左半身癱瘓，至今仍意識不清之重
　　大傷害，被告過失傷害犯行，已經刑事庭判處罪刑確定。爰依侵權行為之法律關
　　係請求被告賠償損害。茲分述各項請求如下：
  (二)醫療費用部分：
    原告受有外傷及硬腦膜出血，經緊急手術雖得倖存，惟仍意識不清，除遵醫囑得
　　再為手術外，目前四肢亦無法自主行動，車禍迄今，支付嘉義基督教醫院診治手
　　術費自負額二十八萬九千三百五十六元（不含健保給付）、崇聖堂義濟會推拿診
　　療費六千四百元，合計二十九萬五千七百五十六元。
  (三)減少勞動能力之損害賠償：
    原告中樞神經系統機能障害，有失語、失認、失行等之病灶症狀，四肢麻痺、記
    憶力知覺障礙、人格變化等高度障害，依勞工保險條例第五十三條附表之勞工保
    險殘廢給付標準以觀，殘廢等級為「二」或「三」，亦即喪失勞動能力程度為百
　　分之百，又原告年收入為四十九萬六千二百三十六元，至五十五歲止，原告之勞
　　動年數為三十一年，依複式霍夫曼係數表，勞動年係數為一八．0000000
　　0，原告勞動能力之損害為九百一十四萬一千三百九十七元（496236×18.00000
　　00　＝0000000）。
  (四)營養費部分：
    被害人有補充營養之必要而飲用營養品，無論是否經過醫師指示，均得請求加害
　　人賠償，原告因頭部嚴重受創，增加生活上所必需之營養品，爰請求二萬九千二
　　百一十元。
  (五)看護費部分：
    因親屬受傷，而由親屬代為照顧原告起居，因係出於親情，但親屬看護所付出之
    勞力，並非不能評價為金錢，只因兩者身份關係密切而免除支付義務，此種親屬
    基於身份關係之恩惠，自不能嘉惠於加害人，故應衡量及比照僱用職業護士看護
    情形，認被害人受有相當親屬看護費之損害，得向家害人請求賠償。原告因傷住
　　院二十六日，聘請看護十日，每日二千二百元，計二萬二千元，餘十六日則依上
　　述比照看護費請求，計三萬五千二百元，合計五萬七千二百元，以及預計三十年
　　所需看護費用每月以二千元計算，共七十二萬元。
  (六)增加生活所需部分：
　　原告四肢癱瘓，日常生活作息、排泄無法自理，迄今已支付一萬六十零二十二元
　　成人護墊等費用，暨助行器乙具一千三百元，合計一萬七千三百二十二元。
  (七)精神慰撫金部分：
    查被告肇事後，態度傲慢，而原告正值青春飛揚年齡，如今相伴者卻係藥物與病
    痛及無止境之復健、診療，身心倍受煎熬，腦部受創神經障害更毀了原告一生，
    為此請求二百萬元，以資慰藉。
  (八)以上合計一千二百二十六萬八百八十五元，因原告就本件車禍亦與有過失，減半
　　請求計六百十三萬四百四十二元，扣除已受領強制保險費一百一十七萬元，爰請
　　求四百九十六萬零四百四十二萬元。
三、證據：提出診斷書一件、收據二十八紙、崇聖堂義濟會義診紀錄登記表二紙、薪
    資證明一紙、發票、照片四紙為證。
乙、被告方面：
一、聲明：求為判決：(一)原告之訴及假執行之聲請均駁回。(二)如受不利之判決，願供
    擔保請准宣告免為假執行。
二、陳述：
  (一)否認有過失致重傷之犯行，當時因燈號誌為綠燈，是原告闖紅燈始肇禍，被告當
    時的速度僅約時速四十公里，本件車禍之發生伊並無過失，且原告之安全帽沒繫
　　好，造成重大傷害。
  (二)原告請求之慰籍金及看護費用偏高，原告已領強制保險金一百一十七萬元，且伊
    已給付一萬二千元及看護費八千元。
丙、本院依職權調閱台灣嘉義地方法院檢察署八十九年度偵字第六五九五號乙○○過
　　失傷害偵審案卷。
    理      由
一、原告主張：被告於八十九年十月二十八日，駕駛自用小客車，於嘉義市○○路與
    興達路交岔路口，因未注意車前狀況且超速行駛之過失，撞及伊致伊受挫傷性腦
    部出血，左半身癱瘓，終身不能工作，日常生活須他人照料，受有支出醫藥費、
    看護醫、營養費、增加生活支出、不能工作損失、且精神甚為痛苦，爰依侵權行
    為之法律關係，請求被告賠償四百九十六萬四百四十二元並加付法定利息等語。
二、被告則以：本件車禍之發生係原告闖紅燈所致，伊當時車速度約時速四十公里未
　　超速，伊係綠燈正常行駛，並無過失，且原告之安全帽沒繫好受撞後，頭部撞及
　　路面，顯有過失，原告請求之各項金額偏高，伊無力負擔，原告已領取強制保險
　　金一百一十七萬元，伊亦已付二萬元，均應扣除等語，資為抗辯。
三、原告主張被告在右揭時、地，駕駛上開自用小客車穿越上開交岔路口，撞及原告
    所騎乘之上開輕型機車，致原告受有上開傷害之事實，業據其提出診斷證明書、
    照片四張為證（本院九十年度交附民字第二三四號卷第四、三七、三八頁，下稱
    交附民字卷），且為被告所不爭，自堪信為真實。茲原告主張被告對車禍之發生
    ，有過失應負侵權行為之責，被告則否認有過失，並以前揭情詞置辯，是本件應
    先審究者，乃被告有無過失侵權行為之責？
四、經查：
  (一)按汽車行駛至交岔路口，固應遵守燈光號誌之指示，惟依燈光號誌之指示行駛途
    中，有無發生危險之可能，仍應由行車之駕駛人為充分之注意，自難以一經燈光
    號誌之指示為綠燈時，即可不負注意之責任。（最高法院二十四年上字第一六九
    六號判例意旨參照），因而，縱然被告所辯肇事當時其行向之號誌為綠燈，其無
    過失一節為可採，其亦不能因此即不負注意車前狀況之義務。
  (二)被告於警訊時供稱：「車禍發生當時其時速約五十至六十公里。」等語（見警卷
    第五頁），其雖於原審及本院刑事庭審理時改稱：「車禍發生當時之車速約時速
    四十公里左右。」（原審交易字卷第十五頁，本院刑事卷二三頁），惟查原告所
    騎乘之輕型機車與被告之自小客車撞擊後，被害人飛彈至距離刮地痕起點左前方
    約十餘公尺之被告對向快車道前之斑馬線處，被害人機車車體則嚴重損害，被夾
    於被告自小客車之保險桿下，向前拖行，在被告行向內側快車道上留下二道全長
    分別為十七、十九公尺之刮地痕，業據證人即繪製本件車禍現場圖之員警徐裕庭
    於原審刑事庭審理時到庭證述屬實，並有道路交通事故調查報告表一份、現場照
　　片九幀附於警卷可稽（見警卷第九頁至第十三頁），顯見車禍發生時原告所受之
　　撞擊力甚大，被告當時之車行速度，應非僅時速四十公里而已，應以被告於警局
　　初訊時所供車速約五十至六十公里，與現場所遺留之跡證較為相符，應屬可採。
　　其於刑事庭審理時改稱時速四十公里云云，係避究之詞不足採。
  (三)依現場照片所示，被告所駕駛之自小客車，除車前保險桿與右方向燈有所損害外
    ，該自小客車車體並未見明顯之撞擊痕跡，而機車則係左側車身遭撞擊，並被卡
    於該自小客車保險桿與地面之間，向前拖行，此有現場照片六張附於警卷可稽，
    故本件車禍之發生應係被告之自小客車閃煞不及而撞及原告所騎乘之機車，並非
    原告之機車撞及或擦撞被告之自小客車。依道路交通事故調查報告表之現場圖所
    示，兩車撞擊地點在被告行向交岔路口前方與原告行向距交岔路口中央約三‧三
    公尺處，換言之，被害人之機車係於已通過該交岔路口近一半之距離（約二十公
    尺），始為被告之自小客車撞及，故原告應非突然衝出，而使被告猝不及防。參
    以肇事路段為速限四十公里，依當時天候晴，日間自然光線，路面乾燥、無缺陷
    、無障礙，視距良好，有上開道路交通事故調查報告表附卷可查，顯見被告於前
    開時、地駕車，因疏未注意車前狀況，並貿然以時速五十至六十公里速度超速行
    駛通過該交岔路口，見原告機車駛來，一時閃煞不及，因而其所駕自用小客車左
    前車頭遂撞及被害人所駕機車左側車身肇事，致原告受有上開急性硬腦膜下出血
    之傷害，顯見被告確有過失。復按行車速度應依標誌之規定；又汽車行駛時，駕
    駛人應注意車前狀況，並隨時採取必要之安全措施，道路交通安全規則第九十三
    條第一項、第九十四條第三項分別定有明文。本件被告於前開時、地，駕車本應
    注意遵守上開規定，而依當時情況又無不能注意之情事，已如前述，詎其能注意
    ，竟疏未注意車前狀況，貿然以時速五十至六十公里之速度超速行駛通過該交岔
    路口，因而肇事，致原告受有前開傷害，足見被告自有過失。其過失與原告之受
    傷間亦有相當因果關係，被告過失致重傷犯行，應堪認定，即本院刑事庭亦為相
    同認定，判處被告過失傷害罪有期徒刑七月確定，有判決書可按。則原告主張被
    告之侵權行為事實，堪以認定。
四、按因故意或過失，不法侵害他人之權利者，負損害賠償責任；不法侵害他人之身
    體或健康者，對於被害人因此喪失或減少勞動能力或增加生活上之需要時，應負
    損害賠償責任；不法侵害他人之身體、健康、名譽、自由、信用、隱私、貞操，
    或不法侵害其他人格法益而情節重大者，被害人雖非財產上之損害，亦得請求賠
    償相當之金額。民法第一百八十四條第一項前段、第一百九十三條第一項條、第
    一百九十五條第一項分別定有明文。查被告因過失超速行駛因而肇事，致原告受
    有前開傷害，則原告依前開規定請求損害賠償，自屬有據，玆依原告主張之項目
    及金額，分別論述如下：
  (一)醫療費用部分：
    原告主張其受有外傷及挫傷性腦出血，並接受開腦手術，迄今已支付嘉義基督教
    醫院診治手術費自負額二十八萬九千三百五十六元（不含健保給付）、崇聖堂義
    濟會推拿診療費六千四百元，合計二十九萬五千七百五十六元，此有上開醫療院
    所出具之費用收據可稽（參見交附民字卷第五至二五頁），惟其中電話費四元（
    第六頁）、證書費共一千八百元（第九、十二、十五、十七、二二頁）其中一張
　　係証明損害所必需（五百元）應予准許外，其餘一千三百零四元部分，非屬醫療
　　之必要費用，應予剔除；又崇聖堂義濟會推拿診療費六千四百元，非屬經醫師指
　　示之治療行為，即非醫療之必要費用，亦應予以剔除，則原告所得請求之醫療費
　　用為二十八萬八千零五十二元。
  (二)減少勞動能力之損害賠償：
    查原告因本件車禍造成腦部挫傷性出血、左半身癱瘓，終身不能從事任何工作，
　　此有嘉義基督教醫院診斷書可按（附民卷，第四頁），查嘉義基督教醫院係被害
　　人受傷住院治療之醫院，對被害人之傷勢自相當瞭解，此項診斷書又係受傷九個
　　月後所為專業判斷，其判定自屬可採，原告主張其因受傷完全喪失工作能力，應
　　可認定。原告之月收入為四萬一千三百五十三元，此有其所提出之薪資資料可按
　　，則其年收入為四十九萬六千二百三十六元。原告為六十五年十月十九日出生，
　　有戶口名簿之記載可按，於八十九年十月受傷時為二十四歲，受傷前係從事送貨
　　員工作，則其主張可工作至五十五歲，尚屬適當，即原告之勞動年數尚有三十一
　　年，依年別5%複式霍夫曼計算法（第一年不扣除中間利息），其計算式為：4962
　　36×19. 00000000＝ 0000000（元以下四捨五入），則原告所得請求之勞動損失
　　為九百四十四萬三千零三十元，此部分原告請求九百十四萬一千三百九十七元請
　　求，自應准許。
  (三)營養費部分：
    原告主張因受有腦部傷，有補充營養之必要，因而支出營養品二萬九千二百十元
    ，有收據為証，此部分支出，無論是否經過醫師指示，均得請求加害人賠償（參
　　照最高法院五十六年台上字第一二三號判決），應予准許。
  (四)看護費部分：
　　查原告因傷住院二十六日，僱佣訴外人江麗津擔任看護十日，每日二千二百元，
　　計二萬二千元，已據其提出收據一紙為證，應予准許。另原告主張親屬代為照顧
　　原告起居，應比照僱用職業護士看護情形，認原告受有相當親屬看護費之損害，
　　得向加害人請求賠償等語，此部分三萬五千二百元，依最近實務上見解（最高法
　　院八十九年台上字第一七四九號、一七三四號判決），亦應准許。又原告既因而
　　終生不能工作，無法自理生活，其請求未來三十年所需看護費用，以每月二千元
　　計算，合計七十二萬元，尚屬合理，亦應准許。
  (五)增加生活所需部分：
　　查原告因左半身癱瘓，日常生活作息、排泄無法自理，迄今已支付一萬六十零二
　　十二元之成人護墊等費用暨助行器乙具一千三百元，合計一萬七千三百二十二元
　　，亦據原告提出發票為證，此部分核屬必要支出，應予准許。
  (六)精神慰撫金部分：
    查原告因本件車禍造成腦部挫傷性出血、左半身癱瘓，終身不能從事任何工作，
    且腦部受傷，無法正常言語，成植物人狀態，其治療、復健過程之煎熬，實難以
    忍受；而原告受傷時年僅二十四歲，為人生起步之時期，遽遭此重創，對於人生
　　將來之發展已產生重大之障礙，是原告主張受有精神上之痛苦，請求精神慰撫金
　　，即屬有據。查原告為高中畢業，原為金車飲料公司送貨員，月薪四萬餘元，投
　　資倚天資訊股份有限公司、合泰半導體股份有限公司各一萬元。被告為高工補校
　　畢業，從事機械工，月薪二萬元，扶養三個小孩，名下財產有汽車一輛、投資遠
　　東機械工業股份有限公司四萬四千八百二十元，此為兩造所自陳，並有兩造之歸
　　戶財產證明資料可參（參見本院卷第十二、十三頁）。經斟酌兩造之上開學歷、
　　身分、地位、經濟能力及原告須終身承受復健治療身心受折磨之痛苦程度非輕，
　　認原告請求被告給付精神慰撫金以一百五十萬元為適當，逾此請求尚屬過高，不
　　予准許。
  (七)縱上所述，原告所得請求之金額為：(一)醫療費用二十八萬八千零五十二元。(二)減
    少勞動能力之損害九百十四萬一千三百九十七元；(三)營養費二萬九千二百十元。
    (四)看護費七十七萬七千二百元。(五)增加生活所需一萬七千三百二十二元。(六)精神
    慰撫金一百五十萬元，共一千一百七十五萬三千一百八十一元。
五、次按損害之發生或擴大，被害人與有過失者，法院得減輕賠償金額或免除之。民
    法第二百十七條第一項定有明文。查本件車禍，被告駕車於上開時地，疏於注意
    車前狀況，且超速行駛，致撞及原告，固有過失，惟原告騎機車未扣緊安全帽，
    並疏未注意該交岔路口之車前狀況，隨時採取必要之安全措施，致發生本件車禍
    ，亦與有過失，即原告亦自認此事，原告既與有過失，自難令被告負全部賠償責
    任，本院審酌雙方原因力，認兩造各應負擔百分之五十之責任為適當。爰減輕被
    告應給付原告之金額為五百八十七萬六千五百九十一元。（元以下四捨五入）
六、末按保險人依強制汽車責任險規定給付之保險金，視為加害人或被保險人損害賠
    償金額之一部分；加害人或被保險人受賠償請求時，得扣除之。此觀該法第三十
    條規定即明。查原告已自承收到強制責任險保險金一百一十七萬元，自應從上開
    給付範圍中予以扣除；又原告亦自承收到被告給付之二萬元慰問金，亦應自上開
    給付中扣除，則原告所得請求者為四百六十八萬六千五百九十一元。
七、從而，原告本於侵權行為損害賠償請求權，請求被告賠償四百六十八萬六千五百
    九十一元，及自起訴狀繕本送達被告之翌日即九十年八月二十八日起，至清償日
　　止，依年息百分之五計算之遲延利息，為有理由，應予准許。逾此部分所為之請
　　求，為無理由，應予駁回。兩造陳明願供擔保，分別聲請宣告假執行及免為假執
　　行，於原告勝訴部分，經核尚無不合，爰分別酌定相當擔保金額准許之。至原告
　　其餘假執行之聲請部分，因訴之駁回而失所附麗，併予駁回。
八、據上論結：本件原告之訴，為一部有理由，一部無理由，依民事訴訟法第七十八
    條、第七十九條但書、第四百六十三條、第三百九十條第二項、第三百九十二條
    ，判決如主文。
中　　　華　　　民　　　國　　九十一　　年　　　三　　　月　　　五　　　日
　　　　　　　　　　　　　　　　　　臺灣高等法院臺南分院民事第一庭
~B1審判長法官　王　　惠　　一
~B2　　　法官　張　　世　　展
~B3　　　法官　吳　　上　　康
右為正本係照原本作成。
被告如對本判決上訴，須於判決送達後廿日內向本院提出上訴狀，未表明上訴理由者
，應於上訴後廿日內，向本院提出理由書。
中　　　華　　　民　　　國　　九十一　　年　　　三　　　月　　　七　　　日
~B法院書記官　易　　慧　　玲
